【裁判字號】    92,台抗,55
【裁判日期】    920129
【裁判案由】    誣告等聲請再審
【裁判全文】
最高法院刑事裁定                                  九十二年度台抗字第五五號
    抗告人  甲○○
    被  告  乙○○
右抗告人因自訴被告乙○○誣告等罪案件，不服台灣高等法院中華民國九十一年十一
月二十一日駁回聲請再審之裁定（九十一年度聲再字第四五八號），提起抗告，本院
裁定如左：
    主  文
抗告駁回。
    理  由
一抗告人自訴被告乙○○誣告、行使偽造私文書部分：
按為受判決人之不利益聲請再審，固得由自訴人為之；但自訴人聲請再審者，以有刑
事訴訟法第四百二十二條第一款規定之情形，亦即有同法第四百二十條第一項第一款
、第二款、第四款、第五款之情形為限。且上開第四百二十條第一項第一款、第二款
、第五款情形之證明，以經判決確定，或其刑事訴訟不能開始或續行非因證據不足者
為限，始得聲請再審，同法第四百二十八條第一項、第四百二十二條第一款、第四百
二十條分別定有明文。至於同法第四百二十二條第二款所謂受無罪之判決，而於訴訟
上或訴訟外自白，或發現確實之新證據，足認其有應受有罪判決之犯罪事實者，則非
自訴人所得提起再審，此觀同法第四百二十八條第一項之規定自明。本件原裁定以抗
告人即再審聲請人甲○○自訴受判決人乙○○誣告等案件，抗告人為受判決人之不利
益聲請再審，惟並未提出原確定判決所憑之證物有何經偽造、變造情事或提出原判決
所憑之證言，已證明為虛偽不實，並經判決確定之證明。且原確定判決所憑之法院判
決無經確定裁判變更之情形存在，而參與原判決或前審判決或判決前所行調查之法官
，亦無因該案件犯職務上之罪已經證明者，或因該案件違法失職已受懲戒處分，足以
影響原判決之情事，自與刑事訴訟法第四百二十二條第一項第一款規定聲請再審要件
不相符合。又同法第四百二十二條第二款所定事由，依前開說明，並非自訴人所得據
以為聲請再審之理由。至其雖提出臺灣宜蘭地方法院九十一年度再易字第一號筆錄影
本，認被告已於訴訟上自白宜蘭縣五結鄉○○路二十九號並非孝威東路三號云云，惟
並不符合前揭聲請再審之規定。又所謂發見確實之新證據者，係就形式上觀察毋須經
調查程序，顯足以動搖原確定判決者而言，抗告人所提原審九十一年度再字第一０五
號民事庭通知，僅為通知再審原告補具最新土地登記謄本，而五結鄉四百名德義宮管
理委員會組織章程，亦僅記載林錦池為德義宮屋頂修建工程委員會委員，均非不須調
查即可證明被告明知不實之事實而使公務員登載不實之門牌號碼、誣告及行使不實收
租簿犯行之證據。再被告雖於再審理由中提及林福耀之妻洪英菊親筆所寫見證證明，
然並未在本件再審聲請中提出該項證明，況該證明既非合於再審規定之得證明原確定
判決中其他證人證言有何虛偽之證據，且該證人既係以其證言為證明方法，於事後所
製作記載見聞情形之「文書」，亦非合於再審之新證據。另抗告人於聲請再審狀中提
到建物登記謄本得證明宜蘭縣五結鄉○○路二十九號不是孝威東路三號一節，業經其
前於原審九十年度聲再字第六二０號聲請再審案件中據為再審原因，而經原審認並無
理由，駁回再審之聲請，並經本院以九十一年度台抗字第四０一號裁定駁回抗告人之
抗告確定，有各該裁定在卷可參。因認其聲請再審為無理由，予以駁回。經核於法並
無不合。抗告意旨，徒憑己見，仍執陳詞，對於原裁定已明白論斷事項，或與原裁定
本旨無涉之枝節問題，漫指原裁定違法，難認有理由，應予駁回。
二抗告人自訴被告乙○○使公務員登載不實部分：
按不得上訴於第三審法院之案件，其第二審法院所為之裁定，不得抗告，刑事訴訟法
第四百零五條定有明文。本件抗告人自訴被告乙○○使公務員登載不實部分，為刑法
第二百十四條之罪，係屬刑事訴訟法第三百七十六條第一款之案件，其經第二審判決
者，不得上訴於第三審法院。原審法院就此部分再審之聲請予以裁定駁回，依首開說
明，即屬不得抗告。抗告人就此部分復提起抗告，自非適法，應予駁回。
據上論結，應依刑事訴訟法第四百十一條前段、第四百十二條，裁定如主文。
中      華      民      國    九十二    年      一      月    二十九    日
                              最高法院刑事第六庭
                                  審判長法官  吳  雄  銘
                                        法官  池  啟  明
                                        法官  石  木  欽
                                        法官  郭  毓  洲
                                        法官  吳  三  龍
      右正本證明與原本無異
                                              書  記  官
中      華      民      國    九十二    年      二      月      十      日


司法院資訊處製作；財團法人民間司法改革基金會備份。
